臺灣高雄地方法院刑事判決　　　　　　　96年度易字第2135號
公　訴　人　臺灣高雄地方法院檢察署檢察官
被　　　告　乙○○
選任辯護人　林樹根律師
　　　　　　洪茂松律師
　　　　　　邱麗妃律師
上列被告因違反著作權法案件，經檢察官提起公訴（96年度偵字
第13948 號），及同署移送併辦（96年度偵字第20773 號），本
院判決如下：
    主  文
乙○○明知係侵害著作財產權之光碟重製物而意圖散布而持有，
處有期徒刑陸月，如易科罰金，以新台幣貳仟元折算壹日，緩刑
貳年。扣案如附表編號一至三所示盜版遊戲光碟共參片均沒收。
    事  實
一、乙○○明知如附表編號一至三所示遊戲軟體，均為台灣光榮
    綜合資訊股份有限公司（下稱光榮公司）取得專屬授權而享
    有著作財產權之電腦程式著作，非經著作財產權人即光榮公
    司之同意或授權，不得散布或意圖散布而持有侵害其著作財
    產權之重製物，詎其於不詳時間在高雄市三民區某店家購得
    如附表編號一至三所示之盜版遊戲光碟後，因欲出售搭配上
    開軟體使用之SONY PLAYSTATION 2（下稱「PS2 」）遊戲主
    機，竟萌出售而散布上開盜版遊戲光碟之意圖，而於民國96
    年5 月4 日13時48分許，在其位在高雄市前鎮區○○○路42
    5 號14樓之3 住處利用電腦、網路連線設備連線至露天拍賣
    網站，並以其申設之「hengting1205」帳號登錄該網站後，
    刊登以新臺幣（下同）5,200 元之直接購買價格，販售其PS
    2 遊戲主機並附贈上開盜版遊戲光碟之訊息，欲散布其所持
    有之侵害著作財產權之盜版遊戲光碟予不特定人。嗣經警佯
    裝買家上網競標，雙方約定於同月9 日20時20分許在高雄市
    新興區○○路與民族路路口取貨時，為警當場查獲，並扣得
    上開附表編號一至三所示盜版遊戲光碟共3 片及同表編號四
    所示之遊戲光碟1 片而查悉全情。
二、案經光榮公司訴由高雄市政府警察局新興分局報告臺灣高雄
    地方法院檢察署檢察官偵查起訴及移送併辦。
    理  由
壹、程序方面
一、證據能力：
（一）按被告以外之人於審判外之言詞或書面陳述，除法律有規
      定者外，不得作為證據，刑事訴訟法第159 條固定有明文
      ，惟被告以外之人於審判外之陳述，雖不符同法第159 條
      之1 至之4 規定，而經當事人於審判程序同意作為證據，
      法院審酌該言詞陳述或書面陳述作成時之情況，認為適當
      者，亦得為證據。又當事人、代理人或辯護人於法院調查
      證據時，知有第159 條第1 項不得為證據之情形，而未於
      言詞辯論終結前聲明異議者，視為有前項之同意，此亦據
      同法第159 條之5 規定甚明。查證人即告訴代理人甲○○
      於警詢中所為陳述，及卷附高雄市政府警察局新興分局扣
      押筆錄、扣押物品目錄表、網頁資料列印單、高雄市政府
      警察局新興分局96年5 月9 日20時30分電話紀錄（警卷第
      7-8 、13-15 、17頁）、鑑定書、刑事告訴狀暨所附被侵
      害著作及權利相關證件清冊（96年度偵字第13948 號卷第
      9-10、12頁）、台北市政府營利事業登記證、正版遊戲封
      面及光碟影本（96年度偵字第20773 號卷第4-11頁）、被
      告乙○○服務證明書、賠償和解契約書（院卷第32、34頁
      ），雖為被告以外之人於審判外之言詞或書面陳述，屬於
      傳聞證據，惟檢察官、被告及辯護人於本院審理中對於上
      開證據並未爭執其證據能力，並同意於本院審理中引為證
      據，本院審酌上開言詞及書面陳述作成時之證據取得過程
      並無瑕疵，且與待證事實具有關連性等情況，認為適當，
      應認依刑事訴訟法第159 條之5 第1 項之規定，得為證據
      ，而有證據能力。
（二）第按傳聞法則乃對於被告以外之人於審判外之言詞或書面
      陳述，亦即針對被告以外之人於審判外以言詞或書面所為
      之供述證據而為之規範。卷附扣案物品照片1 張（警卷第
      16頁），乃以科學、機械之方式，對於當時狀況所為忠實
      且正確之記錄，性質上並非供述證據，應無刑事訴訟法第
      159 條第1 項規定之適用，附此敘明。
貳、實體方面：
一、前揭事實，業據被告於本院審理時坦承不諱，並有網頁資料
    列印單、扣押筆錄、扣押物品目錄表各1 份及扣案物品照片
    1 幀在卷可憑（警卷第7-8 、13-16 頁）。且本案為警查扣
    如附表編號一至三所示之遊戲光碟共3 片，均僅以粗劣織布
    棉套包裝而與正版片以精美盒子包裝不同，其上亦無表徵正
    版光碟之識別碼、模具碼，且無主管機關規定之商品標示，
    而與正版光碟顯然不同之事實，有上開扣案物品照片1 幀及
    正版遊戲封面及光碟影本1 份（96年度偵字第20773 號卷第
    5-11頁），可資對照，且經證人即告訴代理人甲○○於警詢
    中證述在卷（96年度偵字第13948 號卷第7-8 頁），並有刑
    事告訴狀暨附件被侵害著作及權利相關證件清冊各1 份、鑑
    定書1 紙在卷足佐（96年度偵字第13948 號卷第9-10頁、第
    12頁），經核被告之前開自白與事實相符，堪予採為本件論
    罪科刑之依據。本件事證明確，被告之犯行堪予認定，應依
    法論科。
二、次查，本案被告並未在拍賣網頁上指名或刊登如附表編號一
    至三所示之盜版光碟遊戲名稱或照片乙情，業據被告於本院
    審理時供陳在卷（院卷第52頁），並有前開網頁資料列印單
    1 份在卷可稽，自難認被告有何將上開盜版遊戲光碟在網路
    上公開陳列之犯行。又被告經警佯為買家始攜盜版光碟到場
    交貨，然當次交易既屬虛偽，則被告所為上開散布盜版光碟
    之行為即屬未遂，惟著作權法第91條之1 第2 項、第3 項規
    定均未處罰未遂犯，是被告所為尚與著作權法所處罰之「散
    布」行為有間，而不得以散布盜版光碟之罪名相繩。是核被
    告所為，係犯著作權法第91條之1 第3 項前段、第2 項之明
    知係侵害著作財產權之光碟重製物而意圖散布而持有罪。公
    訴意旨認被告構成著作權法第91條之1 第3 項、第2 項之散
    布重製物罪，尚有未洽，惟上開起訴法條與本院適用之論罪
    法條所指涉之犯罪事實僅係行為態樣之不同，尚無依刑事訴
    訟法第300 條規定變更檢察官起訴法條之問題，附此敘明。
    又併案意旨所指被告於96年5 月4 日在網路張貼販賣遊戲主
    機附贈本件扣案如附表編號一至三所示盜版遊戲光碟訊息而
    加以散布之犯行，核與上開經本院論罪之起訴書所指被告犯
    行相同，為同一事實，本院就此併案部分自得加以審酌，併
    此敘明。爰審酌被告未經告訴人光榮公司之同意或授權，意
    圖散布而持有盜版遊戲光碟，致侵害告訴人著作財產權，使
    告訴人受有損害，誠屬不該，惟念及被告非專以販賣盜版光
    碟牟利，且已坦認犯行，其意圖散布而持有之盜版光碟數量
    非鉅，並業與告訴人達成和解且賠償其損失，及被告無任何
    犯罪前科，有臺灣高雄地方法院檢察署刑案資料查註紀錄表
    及臺灣高等法院被告前案紀錄表各1 紙在卷可考，素行良好
    等一切情狀，量處如主文所示之刑，並考量被告係大學研究
    所畢業，現於半導體公司擔任資深工程師，家境小康等情（
    警卷第4 頁、院卷第32頁），諭知如主文所示之易科罰金折
    算標準，以示懲儆。另被告未曾因故意犯罪受有期徒刑以上
    刑之宣告，犯後已坦認犯行，其係為出售所有之PS2 遊戲主
    機而始附贈上開盜版遊戲光碟，別無以此圖利之動機，且事
    後業已賠償告訴人較諸其刊登販賣上開遊戲主機價額10倍以
    上之賠償金8 萬元，足認被告係因一時失慮，致罹刑章，被
    告經此刑事追訴、審判之教訓後，當能知所警惕而無再犯之
    虞，且本件亦經告訴代理人甲○○到庭陳明願予被告自新機
    會等語（院卷第25頁），故本院認為上開所宣告之刑，以暫
    不執行為適當，爰依刑法第74條第1 項第1 款之規定，併宣
    告緩刑2 年，令其於緩刑期間審慎行事，以啟自新。
三、末查，扣案如附表編號一至三所示之盜版遊戲光碟共3 片，
    係被告供犯罪所用之物，依著作權法第98條但書規定，不問
    屬於被告與否，應予宣告沒收之。至於扣案之PS2 遊戲主機
    1 組（含電源線、AV端子線、記憶卡及手把各1 件），則與
    被告本件犯行無關，爰不宣告沒收，附此敘明。
四、不另為無罪及退回併辦部分：
    公訴意旨另以：被告明知其持有如附表編號四所示遊戲光碟
    ，亦為盜版侵害著作財產權之重製物，竟萌出售而散布之意
    圖，於96年5 月4 日13時48分許，在其位在高雄市前鎮區○
    ○○路425 號14樓之3 住處利用電腦、網路連線設備連線進
    入露天拍賣網站，以其申設之「hengting1205」帳號，刊登
    以5,200 元之直接購買價格，販售其PS2 遊戲主機並附贈上
    開盜版遊戲光碟及同表編號一至三遊戲光碟之訊息，以此方
    式散布如附表編號四所示盜版光碟片，因認被告就此部分亦
    涉有違反著作權法第91條之1 第3 項之罪嫌等語。惟按犯罪
    事實應依證據認定之，無證據不得認定犯罪事實。又不能證
    明被告犯罪者，應諭知無罪之判決，刑事訴訟法第154 條第
    2 項、第301 條第1 項分別定有明文。經查，扣案如附表編
    號四所示之遊戲光碟，雖經告訴代理人甲○○以其台北市保
    護智慧財產交流協會總幹事之職務，經觀察該光碟之包裝外
    觀後，作成上開光碟亦屬盜版光碟片之鑑定意見（96年度偵
    字第13948 號卷第12頁），然而告訴人光榮公司享有著作權
    之電腦遊戲軟體光碟僅有如附表編號一至三所示之遊戲軟體
    ，不含附表編號四所示之遊戲軟體乙情，已據告訴代理人於
    本院審理中陳述明確（院卷第25頁），並有前開刑事告訴狀
    所附遭侵害著作及權利相關證件清冊1 份之記載可按，且公
    訴及併案意旨均未能指明附表編號四遊戲光碟之享有著作權
    主體究竟為何，更未提出相關之著作權證明文件資以證明，
    是既無證據顯示上開附表編號四所示之遊戲光碟之著作權人
    誰屬，即難遽認上開光碟亦屬侵害他人著作權之重製物，則
    公訴意旨就此部分認為被告亦涉有違反著作權法第91條之1
    第3 項之罪嫌，自屬無稽，本應為無罪之諭知，惟此部分犯
    行與被告前開所犯明知係侵害著作財產權之光碟重製物而意
    圖散布而持有犯行有想像競合犯之裁判上一罪關係，爰不另
    為無罪之諭知，附此敘明。又本件移送併辦意旨所指被告於
    96年5 月4 日在網路張貼販賣遊戲主機附贈本件扣案如附表
    編號四所示盜版遊戲光碟訊息而散布盜版遊戲光碟之犯行部
    分，與上揭公訴意旨所指被告犯行相同，為同一事實，然因
    公訴意旨此部分所指被告罪嫌既經本院認為犯嫌不足而本應
    為無罪之諭知如上，則併案意旨相同部分所指，自與上開經
    本院論罪科刑部分無裁判上一罪關係，而非起訴效力所及，
    應退由檢察官另為適法之處理，併此敘明。
據上論斷，應依刑事訴訟法第299 條第1 項前段，著作權法第91
條之1 第3 項前段、第2 項、第98條但書，刑法第11條、第41條
第1 項前段、第74條第1項第1項，判決如主文。
本案經檢察官丙○○到庭執行職務。
中　　華　　民　　國　　96　　年　　9 　　月　　18　　日
                  刑事第十三庭  法　官  蔣志宗
以上正本證明與原本無異。
如不服本判決應於收受本判決後10日內向本院提出上訴書狀，並
應敘述具體理由，如未敘述上訴理由者，應於上訴期間屆滿後20
日內補提理由書狀於本院（均須按他造當事人之人數附繕本）「
切勿逕送上級法院」。
中　　華　　民　　國　　96　　年　　9 　　月　　18　　日
                                書記官  李憶如
┌────────────────────┐
│附表：                                  │
├──┬────────────┬────┤
│編號│遊戲名稱                │數量    │
├──┼────────────┼────┤
│一  │真三國無雙三            │1       │
├──┼────────────┼────┤
│二  │真三國無雙四            │1       │
├──┼────────────┼────┤
│三  │真三國無雙四猛將傳      │1       │
├──┼────────────┼────┤
│四  │決戰時刻3               │1       │
└──┴────────────┴────┘
附錄本件論罪科刑之法條：
著作權法第91條之1第2項、第3項
明知係侵害著作財產權之重製物而散布或意圖散布而公開陳列或
持有者，處3 年以下有期徒刑，得併科新臺幣7 萬元以上75萬元
以下罰金。
犯前項之罪，其重製物為光碟者，處6 月以上3 年以下有期徒刑
，得併科新臺幣20萬元以上2 百萬元以下罰金。但違反第87條第
4 款規定輸入之光碟，不在此限。
